【裁判字號】    99,簡上,85
【裁判日期】    990511
【裁判案由】    詐欺
【裁判全文】
臺灣板橋地方法院刑事判決              99年度簡上字第85號
上  訴  人
即  被  告  甲○○
上列上訴人即被告因詐欺案件，不服本院98年度簡字第9444號中
華民國98年12月8 日所為第一審簡易判決（聲請簡易判決處刑案
號：臺灣板橋地方法院檢察署98年度偵字第25217 、28872 號）
，提起上訴，本院管轄第二審之合議庭判決如下︰
    主  文
上訴駁回。
甲○○緩刑貳年。
    事實及理由
一、本案經本院審理結果，認第一審判決以被告甲○○（原名黃
    鈞宇，於民國98年8 月21日改名為陳鈞宇，同日又改名為甲
    ○○）可預見提供自己帳戶供他人使用，可能遭利用於掩飾
    或隱匿該他人或其轉手者重大犯罪之所得財物，仍不違背其
    本意，基於幫助詐欺之不確定故意，於不詳時間、地點，將
    其所有之合作金庫商業銀行新泰分行帳號為0000000000000
    號帳戶之提款卡及密碼，交付予詐欺犯罪集團作為犯罪工具
    之用。嗣於98年8 月15日晚間8 時45分許，該詐欺集團成員
    基於意圖為自己不法之所有，佯稱係雅虎奇摩人員，藉口購
    物付款方式設定錯誤，要求乙○○立即取消，復由詐欺集團
    成員佯稱係郵局人員要求匯款至上開帳號，乙○○不疑有他
    ，陷於錯誤，於同日晚間9 時12分8 秒依指示操作自動櫃員
    機匯款新臺幣25,736元至上開帳戶，旋遭提領一空，迨乙○
    ○察覺有異，始知受騙，而認被告甲○○所為係犯刑法第30
    條第1 項、第339 條第1 項之幫助詐欺取財罪，量處有期徒
    刑三月，如易科罰金以新臺幣一千元折算一日，其認事用法
    均無違誤，量刑亦屬適當，應予維持，並引用第一審判決書
    所記載之證據及理由（如附件）。
二、上訴人即被告甲○○上訴意旨略以：伊於98年8 月13日晚上
    8 、9 時許，在臺北縣板橋市府中捷運站附近逛街時發現包
    包不見了，包包裡有證件及存摺、提款卡，之後伊有重新辦
    理證件，但是沒有去報案云云。但查：(一)被告於偵訊中自稱
    其於98年8 月13日中午12時20分發現遺失云云，其於本院又
    謂：於98年8 月13日晚上8 、9 時許發現遺失云云，供述先
    後不一，殊難採信。(二)依我國一般金融交易習慣，存款戶辦
    理開設帳戶而一併申辦提款卡者，其於開戶銀行可以存摺、
    印章或以提款卡之方式提領帳戶內之金額，然欲於其他非開
    戶銀行提領該帳戶之款項者，即須持提款卡前往操作自動櫃
    員機為之，而以提款卡操作自動櫃員機提領現金者，除應使
    用正確之提款卡外，亦應一併輸入正確之提款卡密碼始得提
    領，而提款卡之密碼乃係由帳戶所有人自行設定，係極為私
    密之事，他人並無從知悉，是如僅單純遺失帳戶存摺及提款
    卡，他人斷無輕易知悉提款卡密碼而使用其帳戶作為匯、提
    款工具之可能。而被告上開帳戶於被害人匯入款項後，旋遭
    人以操作自動櫃員機之方式提領，可見詐騙被害人之人及其
    同夥，事前非但已持有被告上開帳戶之提款卡，且知悉正確
    密碼，被告所謂：存摺、提款卡遺失云云，顯難採信。(三)尤
    其，詐騙被害人之人及其同夥，若果未得被告同意使用上開
    帳戶，則被告隨時有可能掛失並補發新存摺及提款卡後將詐
    得入帳戶內之款項提領一空，則詐騙被害人之人焉有可能甘
    冒此風險損失之理？益徵被告所辯違背常情而不足取。(四)按
    刑法上之故意，可分為直接故意與不確定故意（間接故意）
    ，所謂『不確定故意』，係指行為人對於構成犯罪之事實，
    預見其發生而其發生並不違背其本意者，刑法第13條第2 項
    定有明文。查金融帳戶之申請甚為簡易方便，亦無信用問題
    ，如有使用帳戶之需要，自可自行開戶，如非供作犯罪出入
    之帳戶或其他不法目的，應無隱匿自己名義帳戶而使用他人
    金融帳戶之必要，且邇來利用各種名目詐欺取財之犯罪類型
    層出不窮，該等犯罪，多數均係利用人頭帳戶作為出入帳戶
    ，並經媒體廣為披載，被告係成年且智力成熟之人，對此應
    知之甚詳，竟仍將其上開帳戶之存摺、提款卡及密碼提供給
    不詳年籍姓名之人使用，足見被告有容認不詳年籍姓名之人
    利用其帳戶犯詐欺取財罪之不確定故意，是本件上訴人即被
    告甲○○所辯不足採信，其指原審判決不當云云，為無理由
    ，應予駁回。
三、本院另以被告甲○○前未曾受有期徒刑以上刑之宣告，有臺
    灣高等法院被告前案紀錄表一件在卷可憑，其因一時失慮，
    初罹刑章，於原審判決後已於99年4 月26日賠償匯款至被害
    人乙○○之合作金庫銀行帳戶，有被告提出之匯款申請書影
    本1 件在卷可參，是被告經此次刑之宣告後，應知警惕而無
    再犯之虞，本院因認暫不執行其刑為適當，爰併予以宣告緩
    刑二年，用啟自新。
據上論斷，應依刑事訴訟法第455 條之1 第1 項、第3 項、第36
8 條、第373 條，刑法第74條第1 項第1 款，判決如主文。
本案經檢察官蘇逸修到庭執行職務。
中    華    民    國    99    年    5     月    11    日
                    刑事第七庭  審判長法  官  戴嘉清
                                      法  官  林晏鵬
                                      法  官  王瑜玲
以上正本證明與原本無異
不得上訴
                                      書記官  廖貞音
中    華    民    國    99    年    5     月    11    日
附錄本案論罪科刑法條全文：
刑法第339 條
意圖為自己或第三人不法之所有，以詐術使人將本人或第三人之
物交付者，處五年以下有期徒刑、拘役或科或併科一千元以下罰
金。
以前項方法得財產上不法之利益或使第三人得之者，亦同。
前二項之未遂犯罰之。

司法院資訊處製作；財團法人民間司法改革基金會備份。
